【裁判字號】    91,易,1182
【裁判日期】    920226
【裁判案由】    偽造文書等
【裁判全文】
臺灣彰化地方法院刑事判決                        九十一年度易字第一一八二號
    公  訴  人  臺灣彰化地方法院檢察署檢察官
    被      告  甲○○  男  三.
右列被告因偽造文書等案件，經檢察官聲請簡易判決處刑（九十一年度偵字第二二八
二號），本院改依通常程序審理判決如左：
    主  文
甲○○共同使大陸地區人民非法進入臺灣地區，處有期徒刑陸月，如易科罰金，以參
佰元折算壹日。
    事  實
一、甲○○與綽號「熊弟」（真實年籍資料不詳）之成年男子，共同意圖使大陸地區
    女子非法進入臺灣地區，以便從中牟取不當利益，乃於民國九十年一月間共同前
    往大陸地區，與大陸地區女子陳清雲（業經臺灣彰化地方法院檢察署檢察官另為
    職權不起訴處分）接洽，欲以假結婚之方式，使陳清雲得以非法入境臺灣地區，
    甲○○、綽號「熊弟」之男子與陳清雲三人乃共同基於使公務員登載不實事項於
    職務上所掌公文書及行使該使公務員登載不實公文書之概括犯意聯絡，先由未具
    結婚真意之甲○○與陳清雲於九十年三月二十八日，同赴大陸地區福建省福州市
    民政局辦妥結婚登記，並於同日取得福州市公證處所出具之結婚證明書，經財團
    法人海峽交流基金會於九十年四月十日出具核對相符之證明，再由甲○○於九十
    年四月十九日持上開大陸地區福建省福州市公證處所出具之結婚證明書、財團法
    人海峽交流基金會所出具核對相符之證明，向臺中縣沙鹿鎮戶政事務所申請辦理
    甲○○與陳清雲之結婚登記，致使不知情之該管承辦之公務員，將該不實之假結
    婚資料登載於其職務上所掌之戶籍登記公文書上，足以生損害於戶政機關對戶籍
    管理之正確性；其後甲○○復於九十年五月三十一日，前往彰化縣警察局彰化分
    局中正路派出所，填具大陸地區人民進入臺灣地區保證書，向承辦業務之警員黃
    文毅稱陳清雲係其配偶，致不知情之該管警員黃文毅於九十年六月四日在其職務
    上所掌之公文書即該保證書之「對保或證明機關（構）簽註意見欄」內，登載該
    不實之配偶關係保證責任事項，足以生損害於警察機關對大陸地區人民進入臺灣
    地區保證人員管理之正確性；甲○○、陳清雲及綽號「熊弟」並進而基於上揭共
    同行使前開使公務員登載不實公文書之概括犯意，由甲○○出面委託不知情之航
    宇國際旅行社有限公司人員連台聲，持上開登載不實之戶籍謄本、大陸地區人民
    進入臺灣地區保證書等公文書，及大陸地區福建省福州市公證處所出具之結婚證
    明書、財團法人海峽交流基金會所出具核對相符之證明等文件資料及填寫大陸地
    區人民進入臺灣地區旅行證申請書，以探親為由，向內政部警政署入出境管理局
    申請陳清雲入境，而行使上開使公務員登載不實公文書，使不知情之該管公務員
    ，復將上開假結婚之不實事項登載於其職務上所掌之入出境管理資料上，並因而
    誤予核發中華民國臺灣地區旅行證予陳清雲，陳清雲遂於九十年七月二十四日持
    用該內容不實之旅行證而非法入境臺灣地區，足以生損害於戶政機關、警察機關
    及入出境管理機關對於戶籍管理、大陸地區人民進入臺灣地區保證人員管理、入
    出境管理之正確性。嗣因陳清雲入境後，於臺北市等地從事色情工作，其後於九
    十年十月六日，在臺北市○○區○○路五六二號三樓之四租住處為警查獲，始循
    線查悉上情。
二、案經臺北市政府警察局中山分局移送臺灣彰化地方法院檢察署檢察官偵查聲請簡
    易判決處刑。
    理  由
一、右揭事實，業據被告甲○○於本院審理時坦承不諱，核與證人即共犯大陸地區女
    子陳清雲於警訊時及偵查中證述之情節相符，並有大陸地區之結婚證、臺中縣沙
    鹿鎮戶政事務所九十一年六月十日中縣沙戶字第０九一００二一六五００號函及
    所附大陸地區福建省福州市公證處所出具之結婚證明書、財團法人海峽交流基金
    會所出具核對相符之證明、結婚登記申請書、內政部警政署入出境管理局九十一
    年七月十二日境信宋字第０九一００四七二四六號函及所附大陸地區人民進入臺
    灣地區旅行證申請書、戶籍謄本、大陸地區人民進入臺灣地區保證書、委託書等
    件附卷可資佐證；綜上所述，本件事證明確，被告右揭犯行，洵堪認定，應予依
    法論科。
二、核被告甲○○所為，係犯刑法第二百十六條、第二百十四條之行使明知為不實之
    事項，而使公務員登載於職務上所掌之公文書罪，及違反臺灣地區與大陸地區人
    民關係條例第十五條第一款之規定，而犯有同條例第七十九條第一項之使大陸地
    區人民非法進入臺灣地區罪。被告右揭使公務員登載不實事項於職務上所掌公文
    書之低度行為，應為其後行使上開使公務員登載不實公文書之高度行為所吸收，
    不另論罪。被告甲○○與陳清雲、綽號「熊弟」三人間，就前揭行使使公務員登
    載不實之公文書犯行部分，以及被告甲○○與綽號「熊弟」二人間，就前揭使大
    陸地區人民非法進入臺灣地區犯行部分，各自有犯意之聯絡及行為之分擔，均分
    別為共同正犯。被告利用不知情之航宇國際旅行社有限公司人員連台聲，持上開
    登載不實之戶籍謄本、大陸地區人民進入臺灣地區保證書等公文書，及大陸地區
    福建省福州市公證處所出具之結婚證明書、財團法人海峽交流基金會所出具核對
    相符之證明等文件資料及填寫大陸地區人民進入臺灣地區旅行證申請書，以探親
    為由，向內政部警政署入出境管理局申請陳清雲入境，而行使上開使公務員登載
    不實公文書，使不知情之該管公務員，復將上開假結婚之不實事項登載於其職務
    上所掌之入出境管理資料上，並因而誤予核發中華民國臺灣地區旅行證予陳清雲
    ，均為間接正犯。又被告甲○○右揭多次行使使公務員登載不實公文書犯行，時
    間緊接，犯罪構成要件相同，顯係基於概括犯意反覆為之，應依連續犯之規定，
    論以一罪，並加重其刑。另被告右揭所犯二罪，有方法結果之牽連犯關係，應從
    較重之臺灣地區與大陸地區人民關係條例第七十九條第一項之使大陸地區人民非
    法進入臺灣地區罪處斷。爰審酌被告犯罪之動機、目的、方法、手段，被告以假
    結婚，詐騙該管之公務員，以遂大陸地區人民非法來臺之目的，其行為除破壞婚
    姻制度之精神，而有損社會善良風俗外，更造成我國戶政、警政與入出境管理之
    不正確結果，致有危害社會治安與國家安全之虞，所生危害非輕，惟被告犯後坦
    承犯行，已知悔悟，態度良好等一切情狀，量處如主文所示之刑，並諭知易科罰
    金之折算標準，以示懲儆。
據上論斷，應依刑事訴訟法第四百五十二條、第二百九十九條第一項前段，臺灣地區
與大陸地區人民關係條例第七十九條第一項，刑法第十一條前段、第二十八條、第二
百十六條、第二百十四條、第五十五條、第四十一條第一項前段，罰金罰鍰提高標準
條例第一條前段、第二條，判決如主文。
本案經檢察官黃淑媛到庭執行職務。
中      華      民      國    九十二    年      二      月    二十六    日
                                  臺灣彰化地方法院刑事第三庭
                                      法      官  李  進  清
右正本證明與原本無異。
如不服本判決，應於判決送達後十日內向本院提出上訴狀( 須附繕本 )。
                                      法院書記官  張俞  文
中      華      民      國    九十二    年      二      月    二十七    日
臺灣地區與大陸地區人民關係條例第七十九條
違反第十五條第一款規定者，處五年以下有期徒刑、拘役或科或併科新臺幣五十萬
元以下罰金。
以犯前項之罪為常業者，處一年以上七年以下有期徒刑，得併科新臺幣一百萬元以
下罰金。
第一項之未遂犯罰之。
刑法第二百十六條
行使第二百十條至第二百十五條之文書者，依偽造、變造文書或登載不實事項或使登
載不實事項之規定處斷。
刑法第二百十四條
明知為不實之事項，而使公務員登載於職務上所掌之公文書，足以生損害於公眾或他
人者，處三年以下有期徒刑、拘役或五百元以下罰金。


司法院資訊處製作；財團法人民間司法改革基金會備份。
